【裁判字號】    97,簡上,199
【裁判日期】    970807
【裁判案由】    詐欺
【裁判全文】
臺灣臺中地方法院刑事判決             97年度簡上字第199號
上  訴  人  臺灣臺中地方法院檢察署檢察官
被      告  甲○○
                    樓
                      雲林縣虎尾鎮○○路386號
上列上訴人因被告詐欺案件，不服本院97年度簡字第56號中華民
國97年1月21日第1審簡易判決（起訴案號：臺灣臺中地方法院檢
察署97年度偵緝字第2869號），提起上訴，本院判決如下：
    主    文
原判決撤銷。
甲○○幫助意圖為自己不法之所有，以詐術使人將本人之物交付
，處有期徒刑陸月，如易科罰金，以新臺幣壹仟元折算壹日，減
為有期徒刑參月，如易科罰金，以新臺幣壹仟元折算壹日。
    犯罪事實
一、甲○○明知金融機構帳戶係個人理財之重要工具，且關係個
    人財產、信用之表徵，可預見如交予他人使用，或經不詳年
    籍姓名之人無故蒐集他人之存摺、金融卡、密碼等帳戶資料
    ，而未加以闡明正常用途，有供作財產犯罪用途之可能，對
    於提供帳戶雖無引發他人萌生犯罪之確信，但仍不顧他人所
    可能遭受財產上損害之危險，竟基於縱若有人持其存摺、提
    款卡及密碼後，自行或轉交他人用以實施犯罪，供作被害人
    匯款之用，仍不違背其本意之幫助使用其帳戶者向他人詐欺
    取財不確定故意之犯意，於民國九十五年十二月初某日，在
    臺中市○○路附近某處，將其以本人名義開立之臺灣銀行德
    芳分行帳號000000000000號帳戶之存摺、提款
    卡（含密碼）、印章等物，以新臺幣 (下同)四千元之代價
    ，提供予真實姓名年籍不詳僅知綽號為「阿全」之成年人，
    並收取四千元代價。之後，取得甲○○上開帳戶之存摺、金
    融卡、密碼等物之不詳成年人，即基於意圖為自己不法所有
    之犯意，於九十五年十二月十二日上午十時許，以電話向乙
    ○○ (起訴書誤載為賴金印)詐稱：其係警官，乙○○之帳
    戶遭國際洗錢集團作為洗錢之用，所以要凍結，乙○○需其
    依指示將存款匯入指定之帳戶等語，致使乙○○陷於錯誤，
    先於九十五年十二月十二日上午十一時四十六分許，在嘉義
    縣北港鎮○○路北港土地銀行匯款五十萬元至甲○○上揭帳
    戶內，隨即遭對方提領。旋於同日十二時三十分許，再至嘉
    義市○○路臺灣銀行嘉義分行匯款五十萬元至甲○○上揭帳
    戶內，亦隨即遭對方提領。嗣因乙○○察覺情況有異，經報
    警處理，始為警循線查知上情。
二、案經臺中縣警察局霧峰分局報告臺灣臺中地方法院檢察署檢
    察官偵查起訴。
    理      由
壹、證據能力部分：
    被告以外之人於審判外之陳述，雖不符前四條之規定，而經
    當事人於審判程序同意作為證據，法院審酌該言詞陳述或書
    面陳述作成時之情況，認為適當者，亦得為證據；當事人、
    代理人或辯護人於法院調查證據時，知有第一百五十九條第
    一項不得為證據之情形，而未於言詞辯論終結前聲明異議者
    ，視為有前項之同意，刑事訴訟法第一百五十九條之五定有
    明文。本案下列引為證據之證人陳述及書證，被告及檢察官
    於本院審理中均不爭執其證據能力，且以之作為證據並無不
    當，依上揭法條之規定，自均有證據能力。
貳、實體部分：
一、上揭犯罪事實，業據被告甲○○於原審行準備程序、本院行
    準備程序及本院九十七年五月二十九日審理中坦承不諱，核
    與證人即被害人乙○○於警詢中證述遭詐騙情節相符，並有
    被告上開帳戶之開戶資料、交易明細、被害人乙○○匯款執
    據等件在卷可稽。且按刑法上之故意，分直接故意（確定故
    意）與間接故意（不確定故意），「行為人對於構成犯罪之
    事實，明知並有意使其發生者」為直接故意，「行為人對於
    構成犯罪之事實，預見其發生而其發生並不違背其本意者」
    為間接故意；一般人至銀行開設帳戶並非難事，如非為詐欺
    犯罪等不法目的，依常情並無捨棄自己帳戶而迂迴收受他人
    帳戶使用之理，是被告對於真實姓名年籍不詳之人可能將其
    帳戶用來作為詐欺等非法用途上，應有所預見，且不違背其
    本意，其竟仍提供其帳戶予真實姓名年籍不詳之人使用，足
    見該真實姓名年籍不詳之人將被告帳戶用來作為詐欺取財之
    匯款工具，為被告所容認及允許。另查金融機構帳戶可供款
    項之存匯、提領，係一般人均可輕易申請開設，並無任何資
    格條件之限制，且金融存款帳戶，事關存戶個人財產權益之
    保障，其與存戶印鑑章、提款卡結合，專屬性、私密性更形
    提高；除非本人或與本人具密切關係之人，難認有何理由可
    自由流通使用該存摺；一般人亦均有應妥為保管存摺或提款
    卡，以防止存摺或提款卡被他人冒用之認識，縱有特殊情況
    偶有將存摺、提款卡交付他人之需，亦必深入瞭解其用途後
    始行提供使用，實乃吾人日常生活經驗與事理；且存摺、金
    融卡等有關個人財產、身分之物品，如淪落不明人士手中，
    極易被利用為與財產犯罪有關之犯罪工具，此又係具備一般
    生活智識者皆能體察之常識；而與他人於身分上不具密切關
    係之人，竟要求他人提供帳戶以為使用，此等行為，客觀上
    已屬可疑，且顯係供為某非正當資金進出使用，而隱瞞其流
    程及行為人身分曝光之不法意圖亦可預見；若此之社會現實
    ，恆係一般人本於日常生活經驗即可體察，而該等專有物品
    如落入不明人士手中，極易被利用為與財產有關之犯罪工具
    ，此又係具備一般生活智識者皆能體察之常識；參以邇來詐
    欺者使用他人存摺作為指示被害人匯款工具之犯罪類型層出
    不窮，並廣經媒體披載，凡對社會動態尚非全然不予關注者
    均能知曉。本件被告行為時係年滿二十五歲智識成熟之成年
    男子，對於上開各情自有相當之認知，竟貪圖四千元小利，
    將自己前開金融機構帳戶之存摺、金融卡、密碼等資料，提
    供交付予真實姓名、年籍不詳綽號「阿全」之成年男子使用
    ，被告主觀上顯具有縱使他人取得該存摺、金融卡及密碼後
    ，持以作為詐欺取財或轉而交付予其他詐欺集團成員之用，
    亦不違背其本意之不確定故意至明。綜上所述，被告自白核
    與事實相符，足堪採信，本件事證明確，被告犯行堪以認定
    。
二、查，本件既尚無積極證據足認被告與上開正犯，具有共同正
    犯之犯意聯絡與行為分擔，則核被告所為，係犯刑法第三十
    條第一項、第三百三十九條第一項之幫助詐欺取財罪。被告
    幫助上開成年人犯詐欺取財罪，係屬從犯，茲衡諸其犯罪情
    節，並按正犯之刑減輕之。
三、原審認本件事證明確，予以論罪科刑，固非無見，惟原審未
    及審酌被告於本院審理中曾一度飾詞否認犯罪，辯稱：「 (
    為何警、偵訊時否認，本院時才承認？)當時很擔心，當時
    叫我賣帳戶的對方的阿全跟我說如果被抓到，就說遺失，後
    來因為審理要跑法院，無法正常工作，且對被害人被騙，自
    己也覺得不好。」、「 (對於提供帳戶給別人，導致被害人
    被騙是否知情？)當時不知道，大概知道賣帳戶可能會被拿
    去利用。」、「 (當時是否知情？)不知情，可能是想說對
    方可能朋友要匯款用，我賣帳戶時，完全不知道對方會做不
    法使用。」云云，之後始又當庭直承犯行；及被告於本院審
    理中仍未賠償被害人所受損害之態度，已有未合。且本院斟
    酌本件被告雖僅係犯幫助詐欺取財罪，惟本件詐欺取財之正
    犯，因被告之前揭幫助行為而能順利向被害人乙○○詐得金
    錢，且詐欺所得高達一百萬元，被告本案犯行所生危害非輕
    ，況被告因本案犯行亦有獲利四千元等情，認原審依被告於
    原審中表示：「 (對量刑有何意見？)減刑後有期徒刑一月
    」云云，而判處被告有期徒刑二月，並依中華民國九十六年
    罪犯減刑條例規定減刑為有期徒刑一月，如易科罰金以一千
    元折算一日，確實稍嫌過輕，上訴意旨指摘於此，上訴為有
    理由，自應由本院撤銷原審判決，另為適當判決。
四、爰審酌被告前無犯罪紀錄，有臺灣高等法院被告前案紀錄表
    一份在卷可稽，素行尚可；被告行為時係年滿二十五歲之成
    年男子，僅為貪圖一己私利，罔顧他人可能因詐欺犯罪受有
    嚴重損失，率然以四千元代價，提供上開帳戶供他人作為詐
    欺取財工具，增加犯罪偵查機關查察犯罪困難，同時使上揭
    詐欺正犯得以隱匿其真實身分，減少遭查獲之風險，愈使其
    肆無忌憚的對當時已年滿七十一歲之被害人乙○○為前揭詐
    欺取財犯行，助長犯罪之猖獗；本件被害人乙○○遭詐騙而
    匯入被告帳戶之金額高達一百萬元，且均遭對方提領，被告
    本案幫助詐欺取財犯行所生之具體危害非輕；被告於警詢及
    偵查中猶一再矢口否犯行，辯稱：伊並未將帳戶資料提供予
    他人使用云云，迨經檢察官起訴後，始於原審行準備程序時
    直承前揭出售帳戶資料之犯罪事實，繼於本院審理中復一度
    飾詞卸責，最後尚能直承犯行，且迄未賠償被害人乙○○所
    受損害之態度等一切情狀，量處如主文第二項所示之刑，併
    諭知易科罰金之折算標準。第查，被告本案犯罪時間，在九
    十六年四月二十四日以前，且本案偵查中係於九十六年九月
    十四日始發布通緝，有臺灣臺中地方法院檢察署通緝書一份
    在卷可憑，是其所犯之罪，合於減刑條件，應依中華民國九
    十六年罪犯減刑條例第二條第一項第三款、第七條、第九條
    規定，減其宣告刑期二分之一，並諭知易科罰金之折算標準
    。
五、被告於本院第二次審理期日經合法傳喚，無正當理由不到庭
    ，爰依刑事訴訟法第四百五十五條之一第三項、第三百七十
    一條之規定，不待其陳述逕行判決，附此敘明。
據上論斷，應依刑事訴訟法第四百五十五條之一第一項、第三項
、第三百六十九條第一項前段、第三百六十四條、第三百七十一
條、第二百九十九條第一項前段、刑法第三十條第一項、第二項
、第三百三十九條第一項、第四十一條第一項前段，刑法施行法
第一條之一，中華民國九十六年罪犯減刑條例第二條第一項第三
款、第七條、第九條，判決如主文。
中    華    民    國    97    年    8     月    7     日
                    臺灣臺中地方法院刑事第十庭
                        審判長法  官  賴  妙  雲
                              法  官  黃  炫  中
                              法  官  江  奇  峰
以上正本證明與原本無異。
本件不得上訴。
                              書記官  江  慧  貞
中    華    民    國    97    年    8     月    7     日
附錄本案論罪法條全文：
刑法第三百三十九條第一項：
意圖為自己或第三人不法之所有，以詐術使人將本人或第三人之
物交付者，處五年以下有期徒刑、拘役或科或併科一千元以下罰
金。


司法院資訊處製作；財團法人民間司法改革基金會備份。
